臺灣屏東地方法院刑事判決　　　　　　　　　　　　九十一年度交易字第一七七號
　　公　訴　人　臺灣屏東地方法院檢察署檢察官
　　被　　　告　乙○○
右列被告因過失傷害案件，經檢察官提起公訴（九十一年度偵字第一四一五號），本
院判決如左：
    主  文
乙○○因過失傷害人，處拘役拾日，如易科罰金，以佰元折算壹日。
    事  實
一、乙○○於民國九十一年二月二十三日十五時十分許，駕駛車號ＰＬＪ─九○三號
    之重機車，沿屏東縣內埔鄉○○路由龍泉往老埤方向，由北向南行駛，途經中林
    路一一五六號前欲左轉購物，應注意汽車迴車前，應暫停並顯示左轉燈光或手勢
    ，看清無來往車輛，始得迴轉，並應注意車前狀況，隨時採取必要之安全措施，
    而該路段限速時速六十公里，依當時情形天候晴、日間自然光線、縣道、直路、
    路面乾燥、無缺陷、無障礙物、視距良好、無號誌等情況，又無不能注意之情事
    ，竟疏未注意，適有對向車道甲○○騎車號ＪＣ二─一六八號之重機車，由屏東
    科技大學往龍泉，由南向北行駛，亦疏未注意車前狀況，隨時採取必要之安全措
    施，突遇上開狀況煞避不及，甲○○所騎機車左前車頭與欲左轉之乙○○所騎機
    車右側車身發生側撞，甲○○因而受有腕及手挫傷等之傷害。
二、案經被害人甲○○訴請臺灣屏東地方法院檢察署檢察官偵查起訴。
    理  由
一、訊據被告乙○○固坦承於前揭時、地與被害人甲○○發生車禍之事實，惟矢口否
    認有何過失傷害之犯行，並辯稱：伊沒有過失，是被害人撞我，發現被害人的車
    時還有六十至七十公尺遠，他的車速有七十公里以上，不知他的車速為何會這麼
    快云云。經查：
  (一)、本件車禍路段限速時速六十公里，當時天候晴、日間自然光線、縣道、直路、
      路面乾燥、無缺陷、無障礙物、視距良好、無號誌、現場剎車痕四．八公里，
      ，有道路交通事故調查報告在卷可參。依其現場之剎車痕為四．八公里，再參
      之「汽車煞車距離、行車速度及道路摩擦係數對照表」，該煞車痕所對照在瀝
      青乾燥路面上，以較優之新築路面情況計算，其行車速度未及三十五公里，被
      害人供稱其時速為六十公里自與事實較接近，顯見被害人於本件車禍路段並無
      超速行駛之情。被告辯稱被害人之時速為七十公里以上，顯係為規避自己之注
      意義務，自無足採，
  (二)、又參之「汽車行駛距離及反應距離一覽表」，如以被害人供承之時速六十公里
      計算，時速為六十公里者，每分鐘一千公尺，每秒鐘十六．六七公尺，依一般
      駕駛人平均反應力為四分之三秒，反應距離則係十二．四八公尺，被害人供稱
      發現危險狀況時距離對方有十公尺等語，堪認與事實相符。若果真如被告所述
      與被害人之距離係六十至七十公尺遠，被害人卻不及反應肇致發生本件事故，
      依上開汽車行駛距離及反應距離表，被害人之時速將高達一百公里以上，被告
      所辯顯與前開現場煞車痕所呈現之跡證不合，被告之辯解，顯與常理不合，自
      無足採，
二、按汽車迴車前，應暫停並顯示左轉燈光或手勢，看清無來往車輛，始得迴轉；汽
    車行駛時，駕駛人應注意車前狀況，並隨時採取必要之安全措施，道路交通安全
    規則第一０六條第一項第五款、第九十四條第三項分別定有明文。而依當時天候
    晴、日間自然光線、縣道、直路、路面乾燥、無缺陷、無障礙物、視距良好、無
    號誌等路況，復經卷附道路交通事故調查報告表記載明確，堪認被告並無不能注
    意之情事，惟竟疏未注意，貿然左轉，致被害人亦疏未注意車前狀況，隨時採取
    必要之安全措施，煞避不及，發生側撞，致被害人甲○○因而受有腕及手挫傷等
    之傷害，被告顯有過失，洵堪認定。復佐以台灣省高屏澎區車輛行車事故鑑定委
    員會認定「乙○○駕駛重機車左轉未讓直行車先行為肇事原因」，有該委員會九
    十一年五月十五日高屏澎鑑字第九一０七五九號鑑定意見書在卷可參，及臺灣省
    車輛行車事故覆議鑑定委員會覆議亦認定「乙○○駕駛重機車，左轉時未注意讓
    對向直行車先行，為肇事主因；甲○○駕駛重機車，未充分注意車前狀況，為肇
    事次因」，復有該委員會九十一年七月二十六日府覆議字第九一一三一一號覆議
    意見書附卷足按，被告之過失行為堪以認定。被害人確因本件車禍而受有前揭傷
    害，業經誠大中醫診所診療明確，有該醫院診斷證明書在卷足憑，被告之過失行
    為與被害人所受傷害之結果間有相當因果關係，亦足堪認定。此外，復有現場照
    片在卷可參，本件事證已臻明確，被告犯行洵堪認定，應依法論科。
三、核被告乙○○所為，係犯刑法第二百八十四條第一項前段之普通過失傷害罪。爰
    審酌被告過失程度、迄未與被害人達成和解、被害人所受傷害、被害人就本件車
    禍之發生亦稍有疏失，及被告犯罪後猶飾詞狡辯，犯後態度欠佳等一切情狀，爰
    量處如主文所示之刑，並諭知易科罰金之折算標準，以資儆懲。
據上論斷，應依刑事訴訟法第二百九十九條第一項前段，刑法二百八十四條第一項前
段、第四十一條第一項，罰金罰鍰提高標準條例第一條前段、第二條，判決如主文。
本案經檢察官廖俊豪到庭執行職務
中      華      民      國      九十一      年    十    月      三      日
                                      臺灣屏東地方法院刑事第三庭
                                          審判長法  官  蔡國卿
                                                法  官  洪乙心
                                                法  官  李淑惠
右正本證明與原本無異。
如不服本判決應於收受本判決後送達後十日內向本院提出上訴書狀，其未敘述上訴理
由者，並得於提起上訴後十日內向本院補提理由書狀（均須按他造當事人之人數附繕
本 ）「切勿逕送上級法院」
                                          書記官   魏慧夷
中      華      民      國      九十一      年     十   月    三        日
附錄論罪法條
刑法第二百八十四條
 (過失傷害罪)
因過失傷害人者，處六月以下有期徒刑、拘役或五百元以下罰金，致重傷者，處一年
以下有期徒刑、拘役或五百元以下罰金。
從事業務之人，因業務上之過失傷害人者，處一年以下有期徒刑、拘役或一千元以下
罰金，致重傷者，處三年以下有期徒刑、拘役或二千元以下罰金。
